臺灣高雄地方法院民事判決　九十一年度訴字第一八八九號
　　原　　　告　甲○○
　　被　　　告　高雄縣岡山鎮農會
　　法定代理人　乙○○
　　訴訟代理人　丙○○
右當事人間第三人異議之訴事件，本院判決如左：
    主    文
原告之訴駁回。
訴訟費用由原告負擔。
    事    實
甲、原告方面：
  一、聲明：
  （一）鈞院九十年度執字第二七六三七號就被告與石宗雄、石王玉桂、石國隆、石
        金錐間之強制執行事件，對原告所有坐落高雄縣岡山鎮○○段○○路三八０
        號之未辦保存登記建物所為之強制執行程序，應予撤銷。
  （二）訴訟費用由被告負擔。
  二、陳述：
  〈一〉按「第三人就執行標的物有足以排除強制執行之權利者，得於強制執行程序
　　　　終結前，向執行法院對債權人提起異議之訴。如債務人亦否認其權利時，並
　　　　得以債務人為被告。」，強制執行法第十五條定有明文。而所謂「就執行標
　　　　的物有足以排除強制執行之權利」係指對執行標的物有所有權或其他足以阻
　　　　止物的交付或讓與的權利，如有這種情形，第三人可提出異議之訴排除強制
　　　　執行。
  〈二〉鈞院九十年度執字第二七六三七號執行事件所查封的未辦保存登記建物係原
  　　　告所有，此有高雄縣建設局八十九建局管字第ＤＡ０一六０三八號函、戶籍
  　　　謄本及畜牧場登記證書、高雄縣稅捐稽徵處岡山分處現值核定通知書各一份
  　　　為證。今被告與石宗雄等人間因清償債務事件，而誤將原告所有位於岡山鎮
  　　　○○○段六一七、六一九地號上之建物實施查封並付拍賣。
  〈三〉借款人石宗雄是我父親，他貸款用於何處我不知道，但是畜牧場羊寮、住家
　　　　等建物是大約八十七、八十八年間由我出錢搭建的，我住在那裡，但是興建
　　　　的廠商已經倒閉，付款的證明單據也找不到了。
  〈四〉原告既為系爭標的物之所有權人，對於鈞院執行處所為之上開執行程序，自
        有足以排除執行之權利，原告爰依強制執行法第十五條之規定提起第三人異
        議之訴。
  三、證據：提出高雄縣建設局八十九建局管字第ＤＡ０一六０三八號函、戶籍謄本
      及畜牧場登記證書、高雄縣稅捐稽徵處岡山分處現值核定通知書各一份（均為
      影本）為證。
乙、被告方面：
  一、聲明：如主文所示。
  二、陳述：
  （一）按第三人提起異議之訴，以就執行標的物有足以排除強制執行之權利者為限
        ，強制執行法十五條規定甚明。系爭地上建物部份，原告雖提出畜牧場登記
        證書陳明畜牧設施為所有，然與主要管理人員〈即石宗雄〉兩人為父子關係
        ，顯而易見該建築物係貸款後由其父石宗雄所建，而且借款申請書上載明借
        款用途為養乳羊，據此可見原告就本件標的物非有足以排除強制執行之權。
  〈二〉畜牧場登記書上登記負責人為原告，但是實際上的管理人為石宗雄，貸款契
　　　　約上有明文約定原告蓋農場必須經過我們同意。該筆農地上的抵押權是石宗
　　　　雄在七十八、七十九年間向被告借錢時設定，借貸的款項是用於畜牧場的建
　　　　設，畜牧場也是在借貸後才設立，足見，該地上物的所有權屬於石宗雄，並
　　　　非原告所有。
  三、證據：提出抵押借款契約書一份、借款申請書並放款批覆書二十二件〈均為影
      本〉為證。
丙、本院依職權調閱本院九十年度執字第二七六三七號執行卷宗。
  理　　由
一、原告起訴主張：坐落岡山鎮○○○段六一七、六一九地號上未辦保存登記之建物
    即門牌號碼岡山鎮○○路三八０號，因其父親即訴外人石宗雄原向被告借款未清
    償而經被告聲請法院強執執行訴外人所有抵押土地而遭查封拍賣中，然上開未保
    存建物羊圈及住家係屬原告所有，爰依上開規定，提起第三人異議之訴等語；被
    告則以：畜牧場登記書上登記負責人雖為原告，但是實際上的管理人為石宗雄。
    該筆農地上的抵押權是石宗雄在七十八、七十九年間向被告借錢時設定，借貸的
    款項是用於畜牧場的建設，畜牧場也是在借貸後才設立，該地上物的所有權屬於
    石宗雄，並非原告所有等語資為抗辯。
二、按民事訴訟如係由原告主張權利者，應先由原告負舉證之責，若原告先不能舉證
    ，以證實自己主張之事實為真實，則被告就其抗辯事實即令不能舉證，或其所舉
    證據尚有疵累，亦應駁回原告之請求；又確認不動產所有權歸屬之訴，應由原告
    提出確定證據，證明所有權歸屬於己，若原告不能為切當之證明，而依法院調查
    復不能得相當之憑信者，則無論被告能否舉出反證，及所舉反證是否可信均可不
    問，最高法院十七年上字第九一七號、十九年上字第一０三九號判例參照。本院
    經查：原告主張被告因訴外人石宗雄積欠借款，將訴外人所有提供抵押之農地移
    送強制執行之事實，業據本院依職權調閱本院九十年度執字第二七六三七號執行
    卷宗核閱屬實，且為被告所不爭執，堪信為真實。原告另主張系爭查封之未辦保
    存登記建物為原告所有，然為被告所否認，是本件所應審究者為系爭未辦保存登
    記建物究為何人所有，茲分述如下：
    （一）訴外人石宗雄於七十七年間邀同石國隆、石王玉桂為連帶保證人向被告借
          款，並提供渠等所有坐落岡山鎮○○○段六一七、六一九地號等農地設定
          抵押權予被告之事實，有抵押權設定契約書、他項權利證明書、他項權利
          移轉變更契約書及土地登記謄本供參〈見上揭執行卷〉，亦為兩造所不爭
          執，堪信為真實；又查訴外人石宗雄借款時陳明借款用途為「養乳羊」，
          還款財源為「羊奶收入」、「生產收入」之事實，有其自八十五年九月十
          六日起至八十九年一月二十一日止陸續簽立之借款申請書共二十二紙附卷
          足稽，足見原告之父親即訴外人石宗雄當初借款之主要目的即是為建置畜
          牧乳羊之相關設施之用，而搭建羊圈當然為畜牧乳羊之必要設備，因此，
          被告抗辯系爭未辦保存登記之地上建物非原告所有而是為訴外人石宗雄所
          有之情，洵屬可採。
    （二）次按系爭建物為未辦理保存登記建物，其原始起造人當然取得其所有權。
          查高雄縣建設局八十九建局管字第ＤＡ０一六０三八號函文有關系爭寮舍
          接水、接電證明乙案之申請人為原告，只能證明以原告名義申請接水接電
          之事實；又原告提出戶籍謄本，亦僅能證明其設籍於該址，均不足證明上
          開建物為其所有之事實；至於原告提出行政院農業委員會八十九年二月核
          發之農畜牧登字第一０七七七一號「畜牧場登記證書」上雖載明負責人為
          原告，但是主要管理人仍載明為石宗雄，因此，尚無法逕認系爭地上建物
          所有權之歸屬。此外，原告復無法提出確定證據，證明所有權歸屬於己，
          是原告上開主張，應不足採。
三、綜上所述，系爭執行案件所查封之上揭未辦保存登記建物即門牌號碼岡山鎮○○
    路三八０號應為訴外人石宗雄所有，是原告基於所有權人之地位對系爭執行案件
    提起第三人異議之訴，為無理由，應予駁回。
四、本件事證已臻明確，兩造其餘攻擊防禦方法及舉證，核與本件判決之基礎不生影
    響，爰不一一論述，併此敘明。
五、據上論結，原告之訴為無理由，依民事訴訟法第七十八條，判決如主文。
中　　　華　　　民　　　國　　九十一　　年　　　十　　　月　　二十二　　日
                              臺灣高雄地方法院民事第一庭
~B法　　　官　李勝琛
右為正本係照原本作成。
如不服本判決，應於送達後廿日內，向本院提出上訴狀並表明上訴理由，如於本
判決宣示後送達前提起上訴者，應於判決送達後十日內補提上訴理由書（須附繕本）。
中　　　華　　　民　　　國　　九十一　　年　　　十　　　月　　二十二　　日
~B法院書記官　林宜正
